臺灣高等法院高雄分院民事裁定　　　　　 100年度抗字第79號
抗　告　人　國立海洋生物博物館
法定代理人　王維賢
訴訟代理人　彭建賢律師
上列抗告人因與相對人海景世界企業股份有限公司間撤銷仲裁判
斷事件，對於民國100 年2 月15日臺灣屏東地方法院100 年度補
字第35號所為裁定提起抗告，本院裁定如下：
    主  文
原裁定關於核定訴訟標的價額部分廢棄。
    理  由
一、抗告意旨略以：原裁定認抗告人撤銷中華民國仲裁協會99年
    度仲雄聲義字第5 號仲裁判斷可得之利益為相對人所受之損
    害，即依無金融風暴影響應可達成人次（175 萬8,860 人）
    推估相對人自民國96年8 月起至99年11月止，因金融海嘯可
    能減損之營業收入為新台幣（下同）8 億3,600 萬3,042 元
    ，然若無金融海嘯，是否必可增加上開營業收入，均屬未定
    ，非可據此為認定抗告人撤銷仲裁判斷所得受客觀利益之數
    據。又該仲裁判斷係將相對人應繳納之權利金，自100 年（
    含）起至106 年，由原約定之實際營業收入8.5%調降為3.5%
    ，惟該部分營業收入既尚未發生，則相對人實際可減繳之權
    利金數額，仍視將來實際營收而定，現非可確定。是抗告人
    如於撤銷仲裁判斷之訴獲勝訴結果，僅使相對人應繳納之權
    利金比例回復至兩造原約定之情況。依此計算，抗告人因98
    年及99年權利金比例回復可獲得之客觀利益為1 億5,007 萬
    6,000 元，100 年（含）以後之權利金調降數額（即抗告人
    因仲裁判斷撤銷可獲得之客觀利益），則視100 年（含）以
    後國立海洋生物博物館（下稱海生館）實際營收，始得據以
    計算，在此之前，尚難認定相對人因此可減繳之權利金數額
    究為若干，亦難據以判斷抗告人因撤銷仲裁判斷可實際獲得
    之客觀利益為何。而本件仲裁判斷變更相對人98年及99年應
    繳納之權利金為4,500 萬元，100 年（含）以後至106 年止
    ，則變更為以海生館實際營收之3.5%計收，是抗告人於撤銷
    仲裁判斷之訴如獲勝訴，除98年、99年已減繳之權利金差額
    應回復原狀，屬可得確定之訴訟標的價額外，100 年起至10
    6 年止，抗告人並未因仲裁判斷勝訴而可當然獲取6 億8,59
    2 萬7,042 元（計算式：8 億3,600 萬3,042 元-1 億5,007
    萬6,000 元= 6 億8,592 萬7,042 元），故該6 年期間之權
    利金收益，應屬無法核定之訴訟標的價額，即應依民事訴訟
    法第77條之12規定，以165 萬元定其訴訟標的價額。故本件
    訴訟標的價額合計為1 億5,172 萬6,000 元。爰抗告求為廢
    棄原裁定，應核定訴訟標的價額為1 億5,172 萬6,000 元或
    發回原法院更為裁定。
二、按訴訟標的之價額，由法院以起訴時之交易價額核定之，無
    交易價額者，以原告就訴訟標的所有之利益為準，且該核定
    ，得為抗告，此觀民事訴訟法第77條之1 規定即明。又撤銷
    以財產權為客體之仲裁判斷之訴，屬財產權之訴訟，其訴訟
    標的價額，應以原告如獲勝訴判決所得受之客觀上利益定之
    （最高法院83年台抗字第161 號判例意旨參照）。倘該仲裁
    判斷主文所諭知者，為某項金額之調整或變動，自應以調整
    或變動後之差額為標準，定其訴訟標的之價額，而非以調整
    或變動後之金額全部為據（最高法院76年台上字第2782號判
    例意旨參照）。原裁定以系爭仲裁判斷書認定抗告人應就相
    對人所受8 億3,600 萬3,042 元之損害為補救之措施，並認
    以減免相對人應繳納權利金之方式為之，即98年及99年相對
    人應繳納之權利金變更為每年4,500 萬元，100 年起至106
    年止，應繳納之權利金變更為以海生館實際營業收入之3.5%
    計收，因認抗告人撤銷仲裁判斷可得之利益即為8 億3,600
    萬3,042 元，據此金額核定為本件訴訟標的之價額。惟查，
    本件撤銷仲裁判斷之訴，抗告人起訴如獲勝訴判決，可受之
    客觀利益應為相對人所需繳納之權利金應回復按兩造簽訂國
    立海生館開發及委託經營合約書第9 章權利金計算之方式給
    付（本院卷第61、71頁），其中98及99年度之權利金依約應
    按最低保證金計收，即上開年度之保證金額減去相對人已依
    仲裁判斷繳納9,000 萬元之差額即1 億5,007 萬6,000 元（
    計算式：98年度118,758,000-45,000,000元+99年度121,318
    ,000-45,000,000 元=150,076,000元），至100 年起至106
    年止，因實際營業收入尚無從確定，繳納方式可能依海生館
    之實際營業收入之8.5%或最低保證金之金額，擇一較高之金
    額繳納，並可確定相對人於上開期間至少應繳納之權利金應
    為權利金報價單之最低保證金額，依序為12,388萬4,000 元
    、16,866萬6,000 元、16,689萬5,000 元、16,506萬4,000
    元、17,947萬9,000 元、17,732萬2,000 元、17,512萬3,00
    0 元（本院卷第75頁）。兩造復於仲裁判斷程序中就100 年
    至113 年合約期間之實際營業收入因尚未發生，無法確定，
    合意以相對人95年起至98年止，4 年平均營業額7 億2,575
    萬9,000 元為計算100 年以後每年營業收入之基準等情，均
    為兩造所不爭（本院卷100 年4 月21日準備程序筆錄）。依
    此計算，100 年至106 年按實際營業收入之3.5%（依仲裁判
    斷履行）或8.5%（依約）計算之差額即為2 億1772萬7,700
    元（計算式：7 億2,575 萬9,000 元×5%×6 年=21,772 萬
    7,700 元），若依最低保證金額繳納該6 年期間之權利金總
    額則為11億5,643 萬3,000 元，均非不能核定。綜上足認，
    抗告人提起撤銷仲裁判斷之訴，如獲勝訴判決，則其可受之
    客觀利益，不論係依最低保證金計算相對人應繳納之權利金
    ，或以兩造合意之100 年起至106 年期間之每年實際營業收
    入以7 億2,575 萬9,000 元計算抗告人於撤銷仲裁判斷後可
    增加之5%差額權利金（即8.5%-3.5% ），即抗告人撤銷仲裁
    判斷可受之客觀利益，均與仲裁判斷認定之相對人所受損害
    之金額8 億3,600 萬3,042 元有別。準此，原裁定逕以仲裁
    判斷所認相對人之損害金額8 億3,600 萬3,042 元據為核定
    抗告人提起撤銷仲裁判斷之訴之訴訟標的價額，即有未合，
    抗告意旨執以指摘原裁定不當，聲明廢棄，為有理由，應由
    本院將原裁定廢棄，發回原法院就近再為調查處理。
據上論結，本件抗告為有理由，依民事訴訟法第492 條，裁定如
主文。
中    華    民    國    100   年    4     月    29    日
                            民事第六庭
                                審判長法官  許明進
                                法      官  李炫德
                                法      官  蘇姿月
以上正本證明與原本無異。
如不服本裁定應於送達後10日內向本院提出再抗告狀（並按他造
當事人之人數附繕本），並繳納再抗告費新臺幣1,000 元。
再為抗告僅得以適用法規顯有錯誤為理由，並應委任律師為代理
人。如委任律師提起抗告者，應一併繳納抗告費。
中    華    民    國    100   年    4     月    29    日
                                書  記  官  鄭翠芬
附註：
抗告人之配偶、三親等內之血親、二親等內之姻親，或抗告人為
法人、中央或地方機關時，其所屬專任人員具有律師資格並經法
院認適當者，亦得為第三審代理人。
抗告人或其法定代理人具有律師資格者及前項情形，應於提起抗
告或委任時釋明之。